【裁判字號】    95,交聲,200
【裁判日期】    951120
【裁判案由】    違反道路交通管理處罰條例聲明異議
【裁判全文】
臺灣基隆地方法院交通事件裁定         95年度交聲字第200號
移送機關    交通部公路總局臺北區監理所基隆監理站
異  議  人  甲○○
即受處分人
上列異議人即受處分人因違反道路交通管理處罰條例案件，對於
交通部公路總局臺北區監理所基隆監理站於中華民國95年4月4日
所為之裁決（原處分案號：基監字第裁42-R00000000號），聲明
異議，本院裁定如下：
        主  文
異議駁回。
        理  由
一、原處分意旨：受處分人即異議人所有WKM－792號輕型機車於
    94年3月26日下午2時日10分，在基隆市○○路，因行車超速
    17公里（道路速限50公里，經雷達測速照相67公里）違規案
    ，依道路交通管理處罰條例第40條第1 項規定，處罰鍰新臺
    幣1千2百元，並依同條例第63條第1項第1款規定，記違規點
    數1點。
二、異議意旨略以；雷射測速照相設備囿於經濟部標準檢驗局尚
    無此設備相關施檢規範，何以能憑定伊有超速違規，既然儀
    器無定期檢驗又無合格檢驗證明，如何認定超速云云。
三、按「汽車駕駛人，行車速度，超過規定之最高時速，或低於
    規定之最低時速，或裝用測速雷達感應器者，處新臺幣1 千
    2百元以上2千4 百元以下罰鍰；其感應器沒入之。」，又汽
    車駕駛人違反第40條第1項規定者應併記違規點數1點，修正
    前道路交通管理處罰條例第40條第1項、第63條第1項第1 款
    均定有明文。又按道路交通管理處罰條例本質上係屬行政罰
    而非刑罰，雖該條例本身未設有法律變更比較之規定，惟94
    年2月5日公布、95年2月5日生效施行之行政罰法，係屬行政
    罰之基本法，其第1條、第5條第1 項分別規定：「違反行政
    法上義務而受罰鍰、沒入或其他種類行政罰之處罰時，適用
    本法。但其他法律有特別規定者，從其規定」、「行為後法
    律或自治條例有變更者，適用行政機關最初裁處時之法律或
    自治條例。但裁處前之法律或自治條例有利於受處罰者，適
    用最有利於受處罰者之規定」，而該條所規定之裁處，依最
    高行政法院89年9月13日89年度9月份第1 次庭長法官聯席會
    議決議意旨針對稅捐稽徵法第48條之3 相類規定之解釋，係
    包括訴願、再訴願及行政訴訟之決定或判決而言。查道路交
    通管理處罰條例所規定之罰鍰之裁罰，本屬行政罰之性質（
    參照上開行政罰法第1 條將罰鍰處分定為行政罰），是依道
    路交通管理處罰條例所為之處罰，自應適用行政罰法第5 條
    第1 項之規定，為比較適用。查道路交通管理處罰條例第40
    條、第63條，業經總統於94年12月28日以華總一義字第0940
    0212581號令修正公布，並經行政院於95年6月23日以院臺交
    字第0950087685號令發布自95年7月1日施行，經比較修正前
    後之規定，處罰之效果均相同，對本件受處分人並無有利、
    不利之問題，則依前述行政罰法第5條第1項之規定，應適用
    原處分機關裁處時（即修正前）道路交通管理處罰條例第40
    條第1項、第63條第1項第1款規定。
四、經查：異議人甲○○於上開案發時間，騎乘車號WKM－792號
    輕型機車在基隆市○○路段，為警舉發於限速時速50公里之
    路段以時速67公里超速行駛，有基隆市警察局舉發違反道路
    交通管理事件通知單乙紙、逕行舉發照片乙幀在卷可稽。再
    查，本件之雷射測速照相儀符合美國密西根州公路安全設計
    局密西根測速任務編組之雷射測速設備即行採購標準及規格
    ，其中譯本並經臺灣臺北地方法院公證處公證人認證在案，
    此有認證書、美國密西根州公路安全設計局密西根測速任務
    編組之書函各1 份附卷可憑，至該雷射測速照相設備因我國
    經濟部標準檢驗局目前尚無檢驗標準，致無法逐年送驗，然
    基隆市警察局第三分局自88年4 月啟用該雷射測速照相設備
    迄今，僅於92年8月12 日因無法感應而收回檢收，此外並無
    其他損壞維修紀錄，有基隆市警察局第三分局95年11月14日
    基警三分五字第0950363225號函暨維保紀錄在卷可憑，因該
    雷射測速照相設備係先進國家之科學儀器，且其樣式復經法
    院公證在案，自92年8月12 日以後又無其他損壞維修紀錄，
    足見本件所使用之雷射測速照相設備於舉發異議人違規時，
    係在正常使用中，並無故障、損壞之情形。從而本件雷射測
    速照相設備所測得之異議人行車速度為時速67公里之數值即
    堪採認。又查，在警方該測速器裝置位置前方約5 百尺處有
    一限速50公里之交通標誌，並提醒用路人「常有闖紅燈及測
    速照相」，此有翻拍照片5 幀影本在卷可按，異議人乃在通
    過該處後仍超速行駛而為雷射測速照相儀拍照存證，警方據
    而加以舉發，程序上並無任何疑問。又即使依94年12月28日
    修正公佈施行之道路交通管理處罰條例第7條之2第3 項之規
    定「對於前項第9 款之違規行為（即行車速度超過規定之最
    高速限或低於規定之最低速限），採用固定或非固定式科學
    儀器取得證據資料證明者，於一般道路須至少於1 百公尺，
    於高速公路、快速公路須至少於3 百公尺前，明顯標示之。
    」本件因在測速器設置前方約5 百公尺處即有一「常有闖紅
    燈及測速照相」之警語以提醒用路人，故亦屬符合該項規定
    。綜此，異議人上開異議理由無足可採，從而，原處分機關
    據異議人所涉違規事實，依道路交通管理處罰條例第40條第
    1項之規定，裁處異議人新台幣1千2百元並依該條例第63 條
    第1項第1款之規定各記違規點數1 點，即核無不合。異議人
    辯稱本件雷射測速照相設備並無定期檢驗，不足憑定其有超
    速云云，尚乏所據，無從採信。
五、綜上所述，異議人確有前揭超速之違規行為，從而，原處分
    機關依修正前道路交通管理處罰條例第40第1項及第63 條第
    1項第1款規定裁處受處分人1千2百元罰鍰，並記違規點數1
    點核無違誤，本件聲明異議人之異議為無理由，應予駁回。
據上論斷，應依道路交通案件處理辦法第19條，裁定如主文。
中    華    民    國    95    年    11    月    20    日
                  交通法庭法    官  林淑鳳
以上正本證明與原本無異。
對於本件裁定如有不服，應於送達後5日內， 向本院提出抗告書
狀，敘述抗告之理由，抗告於臺灣高等法院。
中    華    民    國    95    年    11    月    20    日
                          書 記 官  王毓嫻


司法院資訊處製作；財團法人民間司法改革基金會備份。
